臺灣彰化地方法院交通事件裁定　　　　 96年度交聲字第366號
原處分機關　交通部公路總局臺中區監理所彰化監理站
異　議　人
即受處分人　甲○○
上列受處分人因違反道路交通管理處罰條例案件，對於交通部公
路總局臺中區監理所彰化監理站民國96年5月8日所為之處分（原
處分案號：彰監四字第裁64-HC0000000號），聲明異議，本院裁
定如下：
    主  文
異議駁回。
    理  由
一、按汽車裝載容易滲漏、飛散、氣味惡臭之貨物，能防止其發
    洩者，應嚴密封固，裝置適當，道路交通安全規則第77條第
    1項第1款定有明文。次按汽車裝載時，所載貨物滲漏、飛散
    或氣味惡臭者，處汽車駕駛人新臺幣（以下同）3,000 元以
    上9,000 元以下罰鍰，並責令改正或禁止通行，並記違規點
    數2 點，道路交通管理處罰條例第30條第1 項第2 款、第63
    條第1 項第2 款分別亦有明文。而該條例第30條第1 項第 2
    款係對「所載貨物滲漏、飛散或氣味惡臭者」之處罰，其立
    法之主要意旨係在防止所裝載之貨物滲漏、掉落、飛散或臭
    氣外洩致生危害交通安全或污染道路環境之行為，故砂石車
    載運砂石所滴之水，如有危害交通安全之虞，則應有前開條
    例處罰之適用，交通部91年3 月25日交路字第0910024929號
    函釋可資參照。
二、原處分意旨略以：異議人即受處分人甲○○駕駛HF-450號營
    業大貨車，於96年4 月1 日上午6 時20分許，在東勢鎮○○
    路315 號之5 前，經臺中縣警察局東勢分局執勤員警舉發「
    砂石車載運砂石滲漏飛散」之違規，依違反道路交通管理處
    罰條例第30條第1 項第2 款之規定，處罰鍰3,000 元，並依
    同條例第63條第1 項第2 款規定，記違規點數2 點，於法應
    無不合等語。
三、異議意旨略以：異議人載運貨物已有作污水處理，滲漏之清
    水係流入水桶裡並未滴落於道路上等語，為此提出本件聲明
    異議。
四、經查：
  (一)異議人即受處分人甲○○駕駛HF-450號營業大貨車，於96年
    4 月1 日上午6 時20分許，行經東勢鎮○○路315 號之5 時
    ，經執勤員警當場攔停，以異議人有「砂石車載運砂石滲漏
    飛散」之違規行為而舉發，並填掣台中縣警察局中縣警交字
    第HC0000000 號舉發違規通知單（下稱舉發通知單），交由
    受處分人親自簽名收執在案，有上揭舉發通知單1 紙、採證
    照片1 幀在卷可稽。
  (二)本件異議人對其受舉發員警攔獲之事實，並不爭執，惟辯稱
    其載運貨物已有作污水處理，並未有滲漏情形發生云云，然
    據原舉發機關回覆異議人申訴之函文稱：舉發員警於上開違
    規時、地，發現一部車號HF-450號營業大貨車載運砂石沿路
    有污水滲漏、飛散之情形，並經警方當場攔停照相存證，並
    告知違規事實後予以舉發；該車雖有安裝污水處理桶，但無
    法發揮作用，仍造成污水滲漏、飛散之現象等語甚詳，有臺
    中縣警察局東勢分局中縣東警交字第0960 003237 號函存卷
    可憑。另參以證人即舉發員警陳永明於本院調查時到庭具結
    證稱：「（當初為何要舉發這件案子？）我們巡邏有在取締
    砂石車惡性違規，砂石車在載運砂石時，有滲漏的現象，我
    有看到這台車有滲漏的現象，這臺車確實有施放滲漏的設備
    ，但是如果滲漏設備的裝盛滿的話，就應該將車停放路邊，
    先將污水桶裡面的水排掉再行駛，因為這臺車已經滿了很多
    ，本件我們是跟著舉發車輛，發現被舉發車輛過的路面有溼
    掉，且當天是晴天，依照我今日所庭呈的相片可以看得出來
    該車所行駛的路面有滲漏的現象。」等語明確（見本院96年
    6 月11日訊問筆錄第2 頁）。由上述證言可知，舉發員警之
    所以會駕駛巡邏車至舉發地點舉發異議人違規，乃其在執行
    巡邏勤務，適時跟隨在異議人所駕駛貨車之後方，因發現該
    貨車行駛沿線有污水滲漏、飛散情形，始予以攔停舉發；再
    觀證人庭呈場採證照片2 幀所示，本件異議人遭舉發當時，
    天候晴朗，地面乾燥，並無先前曾下雨之跡象，而異議人所
    駕駛裝載貨物車身下方路面確有明顯之污水滲漏痕跡，核與
    證人前揭證述之情節相符。參合上情，顯見異議人並未適時
    的做好防滲工作，以避免滲漏之結果發生，其對所載運貨物
    滲漏自有過失甚明。況且，證人陳永明與異議人互不相識，
    亦無仇怨，復到庭具結為以上之證述，應無甘冒偽證重罪而
    設詞誣陷異議人之理，是其所言證詞應屬可信，本院自得以
    證人可信之證詞據為認定違規事實之依據，異議人空言以前
    詞置辯，自無足採，是異議人於上揭時、地駕駛營業大貨車
    ，所載貨物有污水滲漏、飛散之違規事實，堪予認定。
五、綜上所述，異議人因過失而造成所載貨物滲漏之違規行為，
    事證已臻明確，原處分機關依前揭道路交通管理處罰條例第
    30條第1 項第2 款、第63條第1 項第2 款規定，裁處異議人
    罰鍰3,000 元，並記違規點數2 點，核無違誤，本件異議人
    之異議為無理由，應予駁回。
六、據上論斷，依道路交通案件處理辦法第19條，裁定如主文。
中　　華　　民　　國　　96　　年　　6 　　月　　29　　日
                  交通法庭      法  官  簡婉倫
以上正本證明與原本無異。
如不服本裁定，應於裁定送達後5日內，向本院提出抗告狀 (須
附繕本)。
中　　華　　民　　國　　96　　年　　6 　　月　　29　　日
                                書記官
